【裁判字號】    98,交聲,74
【裁判日期】    980226
【裁判案由】    交管條例聲異
【裁判全文】
臺灣板橋地方法院刑事裁定              98年度交聲字第74號
原處分機關  交通部公路總局臺北區監理所蘆洲監理站
異  議  人
即受處分人  乙○○原名張崇德.
上列受處分人即受處分人因違反道路交通管理處罰條例案件，對
於交通部公路總局臺北區監理所蘆洲監理站於民國97年12月11日
以北監蘆字第裁46-CO0000000號所為之裁決處分（原舉發案號：
臺北縣政府警察局97年11月9 日北縣警交字第CO0000000 號），
聲明異議，本院裁定如下：
    主  文
異議駁回。
    理  由
一、原處分意旨略以：本件異議人即受處分人乙○○於民國97年
    11月9 日20時02分許，酒後騎乘車牌號碼QDL-773 號輕型機
    車，行至臺北縣三重市○○○街時，拒絕接受酒精濃度測試
    之檢定，經員警開單舉發（異議人拒絕簽名，告發單當場交
    付），原處分機關乃於97年12月11日以北監蘆字第裁46-CO0
    000000號違反道路交通管理事件裁決書，依道路交通管理處
    罰條例第35條第4 項裁處罰鍰新臺幣（下同）6 萬元，並吊
    銷駕駛執照，3 年內禁考等語。
二、異議意旨略以：伊從碧華街306 號騎機車到分子尾街雜貨店
    買啤酒，二處不到80公尺，伊買完啤酒後將酒放在機車籃子
    裡，員警就過來攔住伊並呼叫其他警員來把伊帶回警局，伊
    係在雜貨店前被攔下，而非騎車在馬路上被攔下，伊因認為
    警員沒有權利將「行人」帶回警局作酒測，故伊被帶回警局
    後，員警說要對伊酒測，伊才拒絕云云。
三、按汽車駕駛人拒絕接受酒精濃度測試之檢定者，處新臺幣6
    萬罰鍰，並當場移置保管該汽車及吊銷該駕駛執照，道路交
    通管理處罰條例第35條第4 項前段定有明文。又汽車駕駛人
    ，曾依同條例第35條第4 項前段規定吊銷駕駛執照者，3 年
    內不得考領駕駛執照，道路交通管理處罰條例第67條第2 項
    前段亦有規定。另對於違反道路交通管理處罰條例之行為，
    當場舉發者，應填記駕駛人或行為人姓名、性別、出生年月
    日、地址、身分證統一號碼及車主姓名、地址、車牌號碼、
    車輛種類；被查獲之駕駛人或行為人為受處分人時，應將該
    通知單填記後交付該行為人簽名或蓋章收受之；拒絕簽章者
    ，並記明其事由，視為已收受，違反道路交通管理事件統一
    裁罰基準及處理細則第11條第1 項第1 款亦有明文。
四、經查：
    (一)由證人即本件執行取締勤務及製單舉發之員警甲○○於本
      院審理時具結證稱：當時我是單獨執勤，我在碧華街快靠
      近分子尾街口發現異議人他是從碧華國小方向騎往五華街
      方向，到分子尾街他就左轉，我看他車身會搖晃，他左轉
      時沒有打方向燈，我跟上去，當場把他攔下，我超越他後
      ，把他攔停，他滿身酒味，滿臉通紅，我問他是否有帶證
      件，他一下車，就說我都認識你們長官，這時我還沒有錄
      音，後來他就直接往雜貨店裡面走，說要買東西，我就跟
      上去，他事實上也有買東西，就是買啤酒，我問他證件呢
      ？他把啤酒放在腳踏板，後來才出示證件，這中間有些對
      話，後來我確定他有喝酒，因為當時我沒有帶酒測器，我
      經過他同意，他願意跟我到派出所接受酒測，這當中他有
      打電話給車主的父親簡阿秋，簡阿秋到場後說，異議人是
      他的朋友，他們一起在簡阿秋機車行喝酒，異議人有跟他
      說要去買酒，可是異議人說完後沒有馬上去，簡阿秋就去
      繼續修理機車，異議人就趁簡阿秋在修車時把簡阿秋女兒
      的機車騎出來到我查獲地點去買酒，我攔停後他不理我，
      就往雜貨店走，我就跟著進去，他都在我目視下，拿東西
      且結帳等語（本院卷第43頁），可知證人於發現異議人騎
      車抵達址設臺北縣三重市○○○街98號之雜貨店前時，異
      議人已有車身搖晃、左轉未打方向燈之客觀情狀，待證人
      上前攔停異議人後，更發現其有滿身酒氣、滿臉通紅之酒
      後外部表徵。此證人與異議人素不相識，亦無嫌怨糾紛，
      復已具結擔保所言屬實，衡情應無甘冒被訴偽證重罪（有
      期徒刑7 年以下）之風險而刻意陷害異議人之理，其所言
      當具相當之證據力。
    (二)異議人雖否認其騎車有搖搖晃晃的情形（本院卷第45頁）
      ，並辯稱：伊係買完啤酒後，將酒放在機車籃子裡，員警
      才過來攔住伊，並呼叫其他警員來把伊帶回警局云云，然
      依其於本院審理時自稱：我在簡阿秋機車行（按即臺北縣
      三重市○○街306 號）那邊有與簡阿秋與一位羅姓朋友一
      起喝酒，他們兩個先喝，我事後才到，我到時只剩下1 瓶
      啤酒，就是玻璃瓶的啤酒，我們3 個人把這瓶啤酒喝完之
      後，隔了約20分鐘，我才去雜貨店買啤酒，我是騎簡阿秋
      機車店前的機車過去的等語（本院卷第45頁），可知異議
      人於自臺北縣三重市○○街306 號簡阿秋機車行騎乘QDL-
      773 號輕型機車前往臺北縣三重市○○○街98號雜貨店之
      前，確有飲用酒類之事實，另經本院勘驗甲○○警員取締
      異議人過程之錄音檔及異議人其後被帶回警局後之影音檔
      後，亦確認甲○○警員於錄音過程中已明確指稱異議人酒
      味很重、摩托車彎來彎去，而異議人對此除未當場否認或
      反駁外，其與員警對談過程中亦出現含糊不清、偶而答非
      所問之情形，另於警局錄影時更曾自稱「你追我到雜貨店
      的」，有本院勘驗筆錄在卷可查（本院卷第32至39、45頁
      ），足見在異議人騎車到達臺北縣三重市○○○街98號雜
      貨店之前，即已為甲○○警員發覺有酒後騎車之客觀表徵
      。異議人前揭所辯，諒係卸責之詞，不足採信。
    (三)按警察對於已發生危害或依客觀合理判斷易生危害之交通
      工具，得予以攔停並採行下列措施：一、要求駕駛人或乘
      客出示相關證件或查證其身分。二、檢查引擎、車身號碼
      或其他足資識別之特徵。三、要求駕駛人接受酒精濃度測
      試之檢定，警察職權行使法第8 條定有明文。本案異議人
      既遭員警發覺其有酒後騎車之事實，不問其係遭到員警攔
      停，抑係於停車後始遭員警追上盤查，依法均應接受酒精
      濃度測試之檢定，其無故拒絕接受酒精濃度測試之檢定，
      當已符合道路交通管理處罰條例第35條第4 項前段之違規
      要件。
五、綜上所述，異議人於前開時、地騎乘輕型機車，有拒絕接受
    酒精濃度測試檢定之違規行為，應堪認定。原處分機關據以
    援引上揭規定對異議人裁處罰鍰新臺幣6 萬元，並吊銷駕駛
    執照，3 年內禁考，於法尚無不合，應予維持。本件異議為
    無理由，應予駁回。
據上論斷，應依道路交通案件處理辦法第19條，裁定如主文。
中    華    民    國    98    年    2     月    26    日
                  交通法庭  法  官  楊明佳
以上正本證明與原本無異
如不服本裁定應於送達後5日內向本院提出抗告狀
                            書記官  林金良
中    華    民    國    98    年    2     月    26    日


司法院資訊處製作；財團法人民間司法改革基金會備份。
